臺灣高等法院刑事附帶民事訴訟判決　　　　　　 九十一年度附民字第九三號
　　原　　　告　甲○○
　　被　　　告　乙○○
　　　　　　　　丙○○
右列被告因妨害自由等案件（本院九十一年度上訴字第五○九號），原告提起附帶民
事訴訟，請求損害賠償，本院判決如左：
    主    文
被告乙○○應給付原告新台幣仟捌佰捌拾元及自民國九十一年三月三十日起至清償
日止，按週年利率百分之五計算之利息。
原告其餘之訴均駁回。
    事    實
甲、原告方面：
一、聲明：(一)被告應連帶給付原告新台幣（下同）五十萬元，及自起訴狀繕本送達之
    翌日起至清償日止，按年息百分之五計算之利息。(二)訴訟費用由被告連帶負擔。
二、陳述略稱：被告乙○○於民國九十年九月二十六日，在原告帶同子女欲返回住處
    時，竟二度擋住電梯門，不讓原告及子女出入，妨害原告及子女之行動自由，且
    不斷辱罵原告，進而將原告拉出電梯門加以毆打，更通知其母即被告丙○○出來
    ，加入辱罵，並以腳踹打原告，致原告受有左上眼臉一‧五公分撕裂傷、左臉左
    後枕部挫傷浮腫等傷害，原告因而支出醫療費用，並造成精神上重大之傷害，請
    求合計賠償五十萬元，為此依法提起附帶民事訴訟，請求判決如訴之聲明。
三、證據：原告提出台北縣立三重醫院驗傷診斷書一紙、診斷證明書一紙及醫療費用
    收據二紙。
乙、被告方面：
一、聲明：原告之訴駁回及訴訟費用由原告負擔。
二、陳述略稱：被告乙○○係因原告衝撞伊並欲毆打伊母親即被告丙○○，始為防衛
    自己及母親丙○○之權益而出手反擊，並非如原告所云將原告拉出電梯毆打，且
    被告乙○○亦無妨害原告及其子女行動自由之情事，更無出言辱罵原告，實不應
    負何損害賠償之責。而被告丙○○當時既未妨害原告及其子女之自由，亦未辱罵
    原告及用腳踢原告使之受傷，與本案無涉，原告指述顯無理由。
    理    由
一、刑事附帶民事訴訟之判決，應以刑事訴訟判決所認定之事實為據，刑事訴訟法第
    五百條定有明文。
二、本件原告主張被告乙○○有前揭傷害事實，業經本院刑事判決認定在案，有本院
    九十一年度上訴字第五○九號刑事判決書可按。而依民法第一百八十四條第一項
    規定：「因故意或過失，不法侵害他人之權利者，負損害賠償責任。故意以背於
    善良風俗之方法，加損害於他人者亦同。」同法第一百九十五條第一項前段規定
    ：「不法侵害他人之身體、健康、名譽、自由、信用、隱私、貞操，或不法侵害
    其他人格法益而情節重大者，被害人雖非財產上之損害，亦得請求賠償相當之金
    額。」查原告主張被告乙○○傷害其身體，致使其受有左上眼臉一‧五公分撕裂
    傷及左臉左後枕部挫傷浮腫等傷害，因而支出醫療費用八百八十元等情，有原告
    提出之驗傷診斷書、診斷證明書及醫療單據在卷可證，被告乙○○亦供認有出手
    毆打原告，是原告就此部分醫療費用之請求自應予准許。至原告主張被告乙○○
    傷害其身體，而請求賠償非財產上之損害精神慰撫金，依上開法條之規定，自屬
    有據，本院斟酌兩造身分、經濟能力、社會地位、被告乙○○對原告傷害之情節
    、原告所受之傷勢及原告因而所受之痛苦，認原告就被告乙○○傷害其身體所得
    請求賠償之精神慰撫金以三千元為當，綜上所述，原告就被告乙○○傷害其身體
    所得請求賠償之金額在三千八百八十元及自起訴狀繕本送達被告乙○○翌日即九
    十一年三月三十日起至清償日止，按週年利率百分之五計算之利息範圍內，為有
    理由。至附帶民事訴訟，因免納裁判費用，自毋庸為裁判費用負擔之諭知。
三、按刑事訴訟諭知無罪、免訴或不受理之判決者，應以判決駁回原告之訴，刑事訴
    訟法第五百零三條第一項前段定有明文。
四、查本件被告乙○○被訴妨害自由及公然侮辱部分，暨被告丙○○被訴傷害及公然
    侮辱案件，業經台灣板橋地方法院諭知無罪，原告（即自訴人）不服原判決提起
    上訴後，亦經本院判決上訴駁回在案，依照首開規定，自應駁回原告就被告二人
    此部分附帶提起之民事訴訟。綜前所述，原告請求被告乙○○賠償之醫療費用及
    精神慰撫金在上揭三千八百八十元及其請求計付之利息範圍內，為有理由，應予
    准許，逾此部分之請求，則無理由，應予駁回，而就被告丙○○所為之請求，則
    均應予駁回。
據上論結，本件原告之訴為一部分有理由，一部分無理由，應依刑事訴訟法第五百零
二條、第五百零三條第一項前段，判決如主文。
中    華    民    國    九十一    年      五        月        九        日
                            臺灣高等法院刑事第三庭
                                審判長法  官  張  連  財
                                      法  官  李  英  勇
                                      法  官  張  傳  栗
右正本證明與原本無異。
不得上訴。
                                     書記官  王  秀  雲
中    華    民    國    九十一    年      五        月        十        日
